臺灣嘉義地方法院刑事判決　　　　　　100年度簡上字第179號
上　訴　人
即　被　告　吳易達
上列上訴人即被告因詐欺案件，不服本院嘉義簡易庭100 年度嘉
簡字第1422號中華民國100年9月21日第一審判決（聲請簡易判決
處刑案號：100年偵字第6125號、移送併案審理案號：100年度偵
字第6947、14893、15542號），提起上訴，本院合議庭為第二審
判決如下：
    主  文
原判決撤銷。
吳易達幫助意圖為自己不法之所有，以詐術使人將本人之物交付
，處有期徒刑伍月，如易科罰金，以新臺幣壹仟元折算壹日。緩
刑貳年，並應於附表所示之日期，各向許雅涵、賴麗如、陳孟蓁
支付如附表所示之款項，如有一期未履行，視為全部到期。
    犯 罪 事 實
一、吳易達預見提供自己金融帳戶資料予他人，可能幫助他人實
    施財產犯罪，竟仍基於縱使遭他人利用作為詐欺取財之人頭
    帳戶，亦不違背其本意之不確定幫助故意，於民國100 年5
    月20日某時及同年月21日某時許，在嘉義市西區統一超商新
    嘉勝門市，陸續將其申辦之中華郵政股份有限公司老松郵局
    （以下稱老松郵局）帳戶（帳號：00000000000000號）及上
    海商業儲蓄銀行新莊分行（以下稱上海商銀）帳戶（帳號：
    00000000000000號）之存摺影本、提款卡及密碼，郵寄予真
    實姓名、年籍不詳自稱「呂小姐」之成年女子，嗣該人或輾
    轉取得該帳戶之詐騙集團成年成員，乃基於意圖為自己不法
    所有之犯意，先後為下列詐欺行為：
(一)、許雅涵於100 年5 月29日下午1 時許，在其臺南市○○區○
    ○路1 段36號6 樓之9 住處上網，見該詐欺集團成員刊登於
    露天拍賣網站上販售演唱會門票之詐騙訊息，遂以即時通與
    該詐欺集團成員聯繫後，信以為真，因而陷於錯誤下標購買
    演唱會門票，並於同日下午1 時21分許，匯款新臺幣（下同
    ）3,100 元至吳易達上開老松郵局帳戶內。
(二)、賴麗如於100 年5 月29日晚間7 時27分許，在其臺中市○○
    區○○路1 段369 號住處上網，見該詐欺集團成員刊登於露
    天拍賣網站上販售SJM 演唱會門票之詐騙訊息，遂以MSN 與
    該詐欺集團成員聯繫後，信以為真，因而陷於錯誤欲購買演
    唱會門票，並依該詐騙集團成員指示，於同日晚間9 時42分
    許，委請友人匯款8,000 元至吳易達上開上海商銀帳戶內。
(三)、湯光國於100  年5 月29日晚間8  時許，在其桃園市○○街
    360 巷3 之2 號3 樓住處上網，見該詐欺集團成員刊登於露
    天拍賣網站上販售HTC 行動電話之詐騙訊息，遂以即時通、
    行動電話與該詐欺集團成員聯繫後，信以為真，因而陷於錯
    誤於同日以網路ATM 轉帳方式，匯款9,000 元至吳易達上開
    上海商銀帳戶內。
(四)、陳孟蓁於100 年5 月29日上午8 時許，在網路上見該詐欺集
    團成員刊登於露天拍賣網站上販售SJM 演唱會門票之詐騙訊
    息，信以為真，因而陷於錯誤購買演唱會門票2 張，該詐騙
    集團成員並以行動電話發送簡訊告知陳孟蓁匯款訊息，陳孟
    蓁嗣於翌（30）日上午11時21分許，匯款9,000 元至吳易達
    上開老松郵局帳戶內。嗣許雅涵、賴麗如、湯光國、陳孟蓁
    發現受騙，始報警循線查悉上情。
二、案經臺北市政府警察局萬華分局報請臺灣板橋地方法院檢察
    署呈請臺灣高等法院臺南分院檢察署檢察長轉臺灣嘉義地方
    法院檢察署檢察官偵查起訴、移送併案審理及臺北市政府警
    察局萬華分局報請臺灣臺北地方法院檢察署檢察官移送併案
    審理。
    理  由
一、證據能力部分：
    按被告以外之人於審判外之陳述，雖不符刑事訴訟法第159
    條之1 至第159 條之4 等規定，而經當事人於審判程序同意
    作為證據，法院審酌該言詞陳述或書面陳述作成時之情況，
    認為適當者，亦得為證據；當事人、代理人或辯護人於法院
    調查證據時，知有第159 條第1 項不得為證據之情形，而未
    於言詞辯論終結前聲明異議者，視為有前項之同意，刑事訴
    訟法第159 條之5 定有明文。立法意旨在於傳聞證據未經當
    事人之反對詰問予以核實，原則上先予排除。惟若當事人已
    放棄反對詰問權，於審判程序中表明同意該等傳聞證據可作
    為證據；或於言詞辯論終結前未聲明異議，基於尊重當事人
    對傳聞證據之處分權，及證據資料愈豐富，愈有助於真實發
    見之理念，且強化言詞辯論主義，使訴訟程序得以順暢進行
    ，上開傳聞證據亦均具有證據能力。經查，公訴人、被告對
    於本判決所引用具傳聞性質之書面證據，於本案辯論終結前
    ，或同意作為證據或不爭執其證據能力，本院審酌各該證據
    作成時之情況，並無不法取得之情形，認為亦適合作為本案
    之證據，揆諸上開說明，各該證據均有證據能力。
二、上揭事實，業據被害人許雅涵、賴麗如、湯光國、陳孟蓁於
    警詢指訴綦詳，有各該被害人之警詢筆錄（見臺灣板橋地方
    法院檢察署100 年度偵字第17968 號卷第7 頁至第10頁、同
    署100 年度偵字第20117 號卷第5 頁至第6 頁、臺灣臺北地
    方法院檢察署100 年度偵字第14893 號卷第8 頁至第9 頁、
    同署100 年度偵字第15542 號卷第5 頁至第5 頁背面）在卷
    可稽，並有被害人賴麗如於100 年5 月29日與賣家MSN 對話
    歷史訊息、郵政國內匯款單、郵政國內匯款執據、合作金庫
    銀行自動櫃員機交易明細各1  紙、被害人湯光國000000000
    00000   號帳戶郵政儲金簿封面暨交易明細影本、中華郵政
    Web ATM 轉帳明細表、中華郵政股份有限公司儲匯處100 年
    6 月29日處儲字第1001004639號函及100 年7 月1 日儲字第
    10001 10758 號函與檢附被告00000000000000號帳戶交易明
    細各1 份、上海商銀新莊分行100 年6 月24日上新莊字第10
    00000181號函、100 年7 月4 日上新莊字第1000000188號函
    與所檢附之被告00000000000000號帳戶交易明細各1 份、臺
    南市政府警察局第六分局鹽埕派出所受理各類案件紀錄表、
    受理刑事案件報案三聯單、受理詐騙帳戶通報警示、詐騙電
    話斷話簡便格式表、臺南市政府警察局第二分局中正派出所
    受理詐騙帳戶通報簡便格式表、受理各類案件紀錄表、臺中
    市政府警察局第一分局西區派出所受理詐騙帳戶通報警示簡
    便格式表、陳報單、刑事案件報案三聯單、受理各類案件紀
    錄表、辦理民眾盜用MSN 帳號停權申請案件紀錄表、桃園縣
    政府警察局桃園分局青溪派出所受理各類案件紀錄表、陳報
    單、受理刑事案件報案三聯單、受理詐騙帳戶通報警示簡便
    格式表各1 份、金融機構聯防機制通報單3 紙、內政部警政
    署反詐騙案件紀錄表3 紙、求才令分類廣告1 份、威寶電信
    100 年4 月28日至100 年5 月20日雙向通聯紀錄1 份、100
    年5 月20日、同年月21日黑貓宅急便收據2 份（見臺灣臺北
    地方法院檢察署100 年度偵字第14893 號卷第11頁、第14頁
    至第16頁、第18頁至第23頁、同署100 年度偵字第15542 號
    卷第8 頁至第10頁、第12頁至第16頁、臺灣板橋地方法院檢
    察署100 年度偵字第17968 號卷第17頁、第19頁至第20頁、
    第22頁至第24頁、第25頁至第34頁、第35頁至第37頁、第44
    頁、同署100 年度偵字第20117 號卷第6 頁背面、第7 頁至
    第7 頁背面、第8 頁至第10頁背面、第11頁至第14頁）等足
    以佐證，被告對於其將所申請上揭老松郵局、上海商銀帳戶
    金融卡、密碼寄予自稱「呂小姐」之成年女子，供該成年女
    子或輾轉取得被告上揭帳戶金融卡、密碼之人，向被害人許
    雅涵、賴麗如、湯光國、陳孟蓁等人詐騙後，指示上開被害
    人將款項匯入被告上揭帳戶內之事實，亦於警詢、偵訊及本
    院審理時供述明確（見臺灣臺北地方法院檢察署100 年度偵
    字第14893 號卷第3 頁至第6 頁、同署100 年度偵字第1554
    2 號卷第3 頁至第4 頁背面、臺灣板橋地方法院檢察署100
    年度偵字第17968 號卷第3 頁至第5 之1 頁、臺灣嘉義地方
    法院檢察署100 年度偵字第6125號卷第10頁至第11頁、同署
    100 年度偵字第6947號卷第16頁至第17頁、本院100 年度簡
    上字第179 號卷第31頁、第56頁至第57頁），被告自白核與
    事實相符，堪以採信。本件事證明確，被告犯行，洵堪認定
    ，自應依法論科。
三、論罪科刑之理由：
(一)、按刑法上之幫助犯，係指以幫助之意思，對於正犯資以助力
    ，而未參與實施犯罪之行為者而言（參照最高法院49年度臺
    上字第77號判例要旨）。被告基於幫助之犯意，提供上開金
    融帳戶予犯罪集團之行為，既非詐欺取財罪之犯罪構成要件
    行為，更查無任何證據足資證明被告與該姓名年籍不詳之男
    子或詐取被害人財物之人間有何共同詐欺取財之犯意聯絡或
    行為分擔，足認被告應僅係幫助行為，尚未達到共犯之參與
    程度，應認其所為係幫助犯而非正犯行為，是核被告所為，
    係犯刑法第30條第1 項、第339 條第1 項詐欺取財罪之幫助
    犯。又被告係幫助他人犯前開詐欺取財罪，應依刑法第30條
    第2 項之規定，按正犯之刑減輕之。被告以一幫助行為，幫
    助他人先後對數人詐欺取財，係一行為觸犯數罪名，為想像
    競合犯，應依刑法第55條規定從一重之幫助詐欺取財罪論處
    （臺灣高等法院暨所屬法院96年法律座談會研討結果參照）
    。被害人湯光國部分，雖未據起訴，惟該部分與原聲請簡易
    判決處刑所載之幫助詐欺犯行，有想像競合犯之裁判上一罪
    關係，復經臺灣嘉義地方法院檢察署檢察官以100 年度偵字
    第6947號於本審審理中函送併辦，本院自應併予審究，附此
    敘明。
(二)、原審認被告所犯罪證明確，予以論罪科刑，並量處有期徒刑
    4 月，固非無見。惟原審未及審酌有關被害人湯光國受騙之
    併案部分及被告事後分別與被害人達成和解之事實，自有未
    洽，被告以其業與告訴人達成和解，提起上訴，為有理由，
    且原判決亦有前揭違誤之處，自應由本院將原判決撤銷改判
    並自為判決。本院審酌被告將所申設之帳戶存摺、金融卡、
    密碼交予他人，提供他人作為詐騙被害人時供被害人之帳戶
    ，掩飾犯罪之人真實身分，非但使被害人受有財產上損失，
    亦造成難以追緝實際詐騙者之結果，對於社會交易經濟秩序
    具有相當之危害，惟被告並無前科，素行良好，犯後坦承犯
    行，態度尚佳，已與被害人達成和解，已全部賠償被害人湯
    光國之損害完畢，其餘被害人同意被告分期給付，被告亦已
    支付第一期款項，有和解書附卷可參（見本院100 年度簡上
    字第179 號卷第34頁至第37頁、第59頁至第61頁），適度彌
    補被害人4 人之損害，被害人受騙匯入被告老松郵局、上海
    商銀帳戶之款項不高，被告犯罪所生危害不大，為國中肄業
    ，教育程度不高，在鐵工廠工作，有正當工作及固定收入，
    已婚，與配偶及年僅3 歲未成年子女需扶養，身體狀況非佳
    及其他一切情狀，量處如主文所示之刑，並諭知易科罰金之
    折算標準。
(三)、查被告前未曾因故意犯罪受有期徒刑以上刑之宣告，此有臺
    灣高等法院被告前案紀錄表1 份在卷可參，其因一時思慮欠
    週而罹刑章，犯後已坦承不諱，嗣後並積極與被害人許雅涵
    、湯光國、賴麗如、陳孟蓁等人達成和解，除已賠償被害人
    湯光國所受損害9,000 元完畢外，並已與被害人許雅涵、賴
    麗如、陳孟蓁達成和解，協議依附表所示方法賠償各該被害
    人所受之損害，此有上揭卷附和解書可稽，信被告經此次刑
    之宣告，應知警惕而無再犯之虞，本院認其所受宣告之刑，
    以暫不執行為適當，爰併諭知緩刑2 年，以啟自新，並依刑
    法第74條第2 項第3 款斟酌被告尚未完全支付被害人許雅涵
    、賴麗如、陳孟蓁損害賠償金額之情形，命被告依附表所示
    日期及金額向被害人許雅涵、賴麗如、陳孟蓁支付所約定之
    損害賠償金額，至支付完畢為止，如有1 期未履行，視為全
    部到期。依刑法第74條第4 項規定，上開內容得為民事強制
    執行名義，且依刑法第75條之1 第1 項第4 款規定，違反上
    開之負擔情節重大，足認原宣告之緩刑難收其預期效果，而
    有執行刑罰之必要者，被害人許雅涵、賴麗如、陳孟蓁得請
    求檢察官向本院聲請撤銷對被告所為之緩刑宣告，應併敘明
    。
四、應適用之法律：
(一)、刑事訴訟法第455 條之1 第1 項、第3 項、第369 條第1 項
    前段、第364 條、第299 條第1 項前段
(二)、刑法第339 條第1 項、第30條、第55條、第41條第1 項前段
    、第74條第1 項第1 款、第2 項第3 款，刑法施行法第1 條
    之1 第1 項、第2 項前段。
本案經檢察官陳則銘到庭執行職務。
中    華    民    國  100     年    11    月    30    日
                  刑事第三庭    審判長法  官  陳仁智
                                      法  官  鄭雅文
                                      法  官  李秋瑩
以上正本證明與原本無異。
不得上訴。
中    華    民    國  100     年    11    月    30    日
                                      書記官  劉英芬
附錄本案論罪科刑法條全文：
中華民國刑法第339條
（普通詐欺罪）
意圖為自己或第三人不法之所有，以詐術使人將本人或第三人之
物交付者，處5 年以下有期徒刑、拘役或科或併科1 千元以下罰
金。
以前項方法得財產上不法之利益或使第三人得之者，亦同。
前二項之未遂犯罰之。
附表：
┌────┬───────────────────┐
│被害人  │  付款日期及金額                      │
├────┼───────────────────┤
│許雅涵  │於民國100 年11月10日及100 年12月10日共│
│        │計2 期，每期各給付許雅涵新臺幣1,565 元│
│        │。                                    │
├────┼───────────────────┤
│        │自民國100 年11月10日起至101 年2 月10日│
│賴麗如  │止共計4 期，每期按月於每月10日給付賴麗│
│        │如新臺幣2,000 元。                    │
├────┼───────────────────┤
│陳孟蓁  │自民國100 年11月10日起至101 年2 月10日│
│        │止共計4 期，每期按月於每月10日給付陳孟│
│        │蓁新臺幣2,250元。                     │
└────┴───────────────────┘